【裁判字號】    98,訴,1226
【裁判日期】    980831
【裁判案由】    違反毒品危害防制條例
【裁判全文】
臺灣彰化地方法院刑事判決              98年度訴字第1226號
公  訴  人  臺灣彰化地方法院檢察署檢察官
被      告  甲○○
上列被告因違反毒品危害防制條例案件，經檢察官提起公訴（98
年度毒偵字第1209號），本院依簡式審判程序判決如下：
    主  文
甲○○施用第一級毒品，累犯，處有期徒刑玖月。
    事  實
一、甲○○前於民國90年間因施用毒品案件，經本院以90年度毒
    聲第4622號裁定送勒戒處所施以觀察、勒戒後，認無繼續施
    用毒品之傾向，於91年1月21日執行完畢釋放，並由臺灣彰
    化地方法院檢察署檢察官以90年度毒偵字第4939號為不起訴
    處分確定，又於91年間因施用毒品案件，經本院以91年度毒
    聲字第1638號裁定送勒戒處所施以觀察、勒戒後，認有繼續
    施用毒品之傾向，經檢察官聲請送強制戒治並提起公訴，強
    制戒治部分，經本院以91年度毒聲字第1818號裁定令入戒治
    處所施以強制戒治1年，嗣經本院以91年度毒聲字第3152號
    裁定停止戒治，所餘戒治期間付保護管束，於92年1月16日
    停止處分出所，並於92年7月22日保護管束期滿未經撤銷而
    視為執行完畢，所涉刑案部分，則經本院以91年度訴字第88
    1號判決判處有期徒刑8月確定，復經本院以96年度聲減字第
    616號裁定減刑為有期徒刑4月確定。另其曾於85年間因懲治
    盜罪條例及竊盜案件，經本院以85年度訴字第688號判決分
    別判處有期徒刑8年、10月，定應執行刑為有期徒刑8年6月
    ，復經臺灣高等法院臺中分院以85年度上訴字第2335號判決
    撤銷原判決改判處有期徒刑8年6月、1年，定應執行刑為有
    期徒刑8年10月確定，入監執行後，於89年8月2日因縮短刑
    期假釋出監付保護管束，嗣又經撤銷假釋，所餘之殘刑有期
    徒刑4年6月14日則與前開經減刑後之有期徒刑4月接續執行
    ，於96年8月17日縮短刑期執行完畢。詎其仍不知悔改，復
    基於施用第一級毒品海洛因之犯行，於98年4月17日為警採
    尿往前回溯72小時內某時，在其位於彰化縣大村鄉村○村○
    ○路○段268號居處，以將海洛因置入注射針筒內摻水施打手
    臂靜脈血管之方式，施用第一級毒品海洛因1次。嗣於98年4
    月17日，因另案為警持臺灣彰化地方法院檢察署核發之傳票
    由其主動配合到案接受調查，經警採集其尿液送驗，結果呈
    嗎啡陽性反應，而悉上情。
二、案經彰化縣警察局鹿港分局報告臺灣彰化地方法院檢察署檢
    察官偵查起訴。
    理  由
一、本件被告甲○○所犯係死刑、無期徒刑、最輕本刑為3年以
    上有期徒刑以外之罪，其於準備程序就前揭被訴事實為有罪
    之陳述，經受命法官告知簡式審判程序之旨，並聽取其與公
    訴人之意見後，本院認無不得或不宜改依簡式審判程序進行
    之處，爰依刑事訴訟法第273條之1第1項、第284條之1，裁
    定本案由受命法官獨任進行簡式審判程序，合先敘明。
二、訊據被告甲○○對於上揭事實坦承不諱，且其於98年4月17
    日為警採集之尿液送驗，結果呈嗎啡陽性反應，有彰化縣警
    察局鹿港分局委託檢驗尿液代號與真實姓名對照表及詮昕科
    技股份有限公司濫用藥物尿液檢驗報告各1紙附卷可憑，足
    徵被告之任意性自白與事實相符，可以採信。
三、按施用第一、二級毒品為犯罪行為，毒品危害防制條例第10
    條定有處罰明文。故施用第一、二級毒品者，依前揭規定本
    應科以刑罰，惟基於刑事政策，對合於一定條件之施用者，
    則依同條例第20條、第23條之規定，施以觀察、勒戒或強制
    戒治之保安處分。又毒品危害防制條例於92年7月9日修正公
    布，自93年1月9日施行。其中第20條、第23條將施用毒品之
    刑事處遇程序，區分為「初犯」及「5年內再犯」、「5年後
    再犯」。依其立法理由之說明：「初犯」，經觀察、勒戒或
    強制戒治後，應為不起訴處分或不付審理之裁定；經觀察、
    勒戒或強制戒治執行完畢釋放後，「5年內再犯」者，因其
    再犯率甚高，原實施之觀察、勒戒及強制戒治既已無法收其
    實效，爰依法追訴或裁定交付審理。至於經觀察、勒戒或強
    制戒治執行完畢釋放後，「5年後再犯」者，前所實施之觀
    察、勒戒或強制戒治已足以遮斷其施用毒品之毒癮，為期自
    新及協助其斷除毒癮，仍適用「初犯」規定，先經觀察、勒
    戒或強制戒治之程序。從而依修正後之規定，僅限於「初犯
    」及「5年後再犯」二種情形，始應先經觀察、勒戒或強制
    戒治程序。倘被告於5年內已再犯，經依法追訴處罰，縱其
    第3次（或第3次以上）再度施用毒品之時間，在初犯經觀察
    、勒戒或強制戒治執行完畢釋放5年以後，已不合於「5年後
    再犯」之規定，且因已於「5年內再犯」，顯見其再犯率甚
    高，原實施觀察、勒戒或強制戒治，已無法收其實效，即應
    依該條例第10條處罰（參照最高法院97年度第5次刑事庭會
    議決議）。查被告前於90年間因施用毒品案件，經本院以90
    年度毒聲第4622號裁定送勒戒處所施以觀察、勒戒後，認無
    繼續施用毒品之傾向，於91年1月21日執行完畢釋放，並由
    臺灣彰化地方法院檢察署檢察官以90年度毒偵字第4939號為
    不起訴處分確定，又於91年間因施用毒品案件，經本院以91
    年度毒聲字第1638號裁定送勒戒處所施以觀察、勒戒後，認
    有繼續施用毒品之傾向，經檢察官聲請送強制戒治並提起公
    訴，強制戒治部分，經本院以91年度毒聲字第1818號裁定令
    入戒治處所施以強制戒治1年，嗣經本院以91年度毒聲字第
    3152號裁定停止戒治，所餘戒治期間付保護管束，於92年1
    月16日停止處分出所，並於92年7月22日保護管束期滿未經
    撤銷而視為執行完畢，所涉刑案部分，則經本院以91年度訴
    字第881號判決判處有期徒刑8月確定，復經本院以96年度聲
    減字第616號裁定減刑為有期徒刑4月確定等情，有臺灣高等
    法院被告前案紀錄表及臺灣彰化地方法院檢察署刑案資料查
    註紀錄表各1份在卷可參。是被告前因施用毒品案件，經觀
    察、勒戒執行完畢並釋放後，曾於5年內再度施用毒品並經
    依法追訴處罰，縱其於本案之施用毒品犯罪時間距離先前觀
    察、勒戒執行完畢釋放已逾5年，仍不合於「5年後再犯」之
    規定，且因被告已於「5年內再犯」，顯見其再犯率甚高，
    即應依毒品危害防制條例第10條之規定處罰。綜上所述，本
    案事證明確，被告犯行洵堪認定，應予依法論科。
四、查海洛因係毒品危害防制條例第2條第2項第1款所稱之第一
    級毒品，依法不得持有、施用。故核被告所為，係犯毒品危
    害防制條例第10條第1項之施用第一級毒品罪。被告持有第
    一級毒品海洛因進而施用，持有之低度行為應為施用之高度
    行為所吸收，不另論罪。被告曾於85年間因懲治盜罪條例及
    竊盜案件，經本院以85年度訴字第688號判決分別判處有期
    徒刑8年、10月，定應執行刑為有期徒刑8年6月，復經臺灣
    高等法院臺中分院以85年度上訴字第2335號判決撤銷原判決
    改判處有期徒刑8年6月、1年，定應執行刑為有期徒刑8年10
    月確定，入監執行後，於89年8月2日因縮短刑期假釋出監付
    保護管束；其又因施用毒品案件，經本院以91年度訴字第
    881號判決判處有期徒刑8月確定，復經本院以96年度聲減字
    第616號裁定減刑為有期徒刑4月確定，並與上開假釋經撤銷
    之殘刑4年6月又14日接續執行，96年8月17日縮短刑期執行
    完畢，有臺灣彰化地方法院檢察署刑案資料查註紀錄表及臺
    灣高等法院被告前案紀錄表各1份在卷可考，其於5年以內故
    意再犯本件有期徒刑以上之罪，為累犯，應依刑法第47條第
    1項之規定加重其刑。爰審酌被告因施用毒品經觀察、勒戒
    、強制戒治及刑之執行後，猶未能深切體認毒品危害己身之
    鉅，及早謀求脫離毒害之道，反而於出監後伺機再犯，未見
    有何收斂、警惕之意，無視於毒品對於自身健康之戕害及國
    家對於杜絕毒品犯罪之禁令，自有使其接受相當時期監禁以
    敦化性情之必要，惟念及被告於犯後尚能坦承犯行，且施用
    毒品固戕害個人健康至深，然就他人權益之侵害仍屬有限，
    及其犯罪動機、目的、手段、智識程度等一切情狀，量處如
    主文所示之刑，以示懲儆。
據上論斷，應依刑事訴訟法第273條之1第1項、第299條第1項前
段，毒品危害防制條例第10條第1項，刑法第11條前段、第47條
第1項，判決如主文。
本案經檢察官陳茂榮到庭執行職務。
中    華    民    國    98    年    8     月    31    日
                  刑事第二庭          法  官  尚安雅
以上正本證明與原本無異。
如不服本判決，應於收受判決後10日內向本院提出上訴書狀，並
應敘述具體理由；其未敘述上訴理由者，應於上訴期間屆滿後20
日內向本院補提理由書（均須按他造當事人之人數附繕本「切勿
逕送上級法院」）。
中    華    民    國    98    年     9    月     2     日
                                      書記官  許億先
附錄本案論罪科刑法條全文：
毒品危害防制條例第10條
施用第一級毒品者，處 6 月以上 5 年以下有期徒刑。
施用第二級毒品者，處 3 年以下有期徒刑。


司法院資訊處製作；財團法人民間司法改革基金會備份。
